【裁判字號】    92,上訴,796
【裁判日期】    920710
【裁判案由】    強盜等
【裁判全文】
臺灣高等法院刑事判決                            九十二年度上訴字第七九六號
    上  訴  人
    即  被  告  丙○○
                            之.
                丁○○
    共      同
    指定辯護人  本院公設辯護人   甲○○
右上訴人因強盜等案件，不服臺灣板橋地方法院九十一年度訴字第一七三一號，中華
民國九十一年十二月十九日第一審判決（起訴案號：臺灣板橋地方法院檢察署九十一
年度板偵字第一二八四四號），提起上訴，本院判決如左：
    主  文
上訴駁回。
    事  實
一、丙○○曾於民國（下同）七十八年間犯竊盜罪，由原審法院判處有期徒刑八月，
    後減刑為有期徒刑四月，於八十年一月一日執行完畢出監（不構成累犯）。
二、九十一年五月間，丙○○與毛欽能（同案判刑確定）因在台北縣新店市不詳地點
    賭博財物，與人發生爭執進而互毆，心有未甘，為防身計，乃共同基於製造槍枝
    及子彈之犯意聯絡，由毛欽能至台北縣三重市○○路○段湯臣廣場玩具店，購買
    八釐米玩具手槍二支，並將玩具槍攜帶至台北縣板橋市○○路○段二四五巷十九
    弄四十號七樓之一丙○○住處，由丙○○提供銼刀、鉗子、砂紙、砂輪、焊槍、
    鋸子等改造工具及製造處所，以更換土造金屬槍管之方式，將二支玩具手槍改造
    成為具有殺傷力之手槍，並以玩具金屬彈殼加裝直徑約七點八釐米之金屬彈頭之
    方式，改造成八釐米子彈四顆；又以玩具金屬彈殼加裝直徑約四點五釐米之金屬
    彈頭，而改造成八釐米子彈三顆；以玩具金屬彈殼加裝直徑約八釐米之金屬彈頭
    ，改造成八釐米子彈二顆，以玩具金屬彈殼加裝直徑約八釐米之鋼珠，改造成八
    釐米子彈一顆（均具有殺傷力），而製造具殺傷力之改造槍枝、子彈 (詳如附表
    編號一、五至二十三所示）。
三、九十一年六月二十一日凌晨三時許，丙○○與丁○○及有犯意聯絡之陳財壽、林
    文賓（另案由檢察官偵辦），共同基於意圖為自己不法所有之強盜犯意聯絡，其
    中丙○○係基於概括犯意，共同攜帶有殺傷力改造玩具手槍二枝、子彈數發（數
    目不詳，槍枝由丙○○提供，丙○○持一枝、陳財壽持一枝），在臺北市○○○
    路五百號前，見乙○○駕駛車號七Ｂ－八二二六號凌志牌自用小客車（廠名
    LEXUS 車）停於路旁，乃由丙○○持手槍押住乙○○使其不能抗拒，並命乙○○
    移至後座，再由陳財壽持一支改造玩具手槍與林文賓押住乙○○（原審誤為陳財
    壽、林文賓各持一枝搶，於此更正），丙○○、丁○○分坐駕駛座及旁坐，由丙○○將車駕駛至台北縣蘆洲市重陽橋頭，令乙○○下車，強盜乙○○所有該車及
    金項鍊一條、行動電話機一支、皮包一個（內有
    二千元）紋身材料及工具。得手後將丙○○之車駛至大同公司旁，以七萬元價格
    由蘇進龍牙保出售予贓車解體集團，所得款項由丁○○分得一萬元，其餘六萬元
    由丙○○等三人平分。
四、案經台北縣政府警察局永和分局及海山分局分別報請台灣板橋地方法院檢察署檢
    察官偵查起訴。
    理  由
一、右開犯罪事實，業據被告丙○○、毛欽能、丁○○分別於警訊時及偵審中自白不
    諱，被告丙○○坦承：附表編號二、三所示之二把槍，是林文達給我的，制式子
    彈是林文達的，改造子彈是毛欽能的，挫刀是用來改造子彈頭用的等語（見偵卷
    第十四頁），復供承：「我提供二把槍，由我帶一把、陳財壽帶一把，由我打開
    車門叫車主下車，再由陳財壽持槍與林文賓將車主押上車，丁○○再上車坐於駕
    駛座旁，我開車到蘆洲重陽橋頭附近叫車主下車。」等語不諱（見偵卷第十五頁
    反面），並坦承與陳財壽共同搶LEXUS車，均交給阿龍賣掉，LEXUS車賣七萬元等
    情不諱（見偵卷第十五、十六頁）。共同被告毛欽能亦供稱：因賭博財物與人打
    架，而改造手槍等語（見偵卷第二三頁），又被告丁○○則坦承：在臺北市○○○路五百號前，用槍搶乙○○駕駛車號七Ｂ－八二二六號自用小客車，賣給丙○○友人等語（見偵卷第二八頁）。另蘇進龍坦承：仲介賣車（見偵卷第三六頁正
    反面）。經核均與被害人乙○○於警訊時所指訴之情節相符（見偵卷第四四頁）
    。此外，並有贓物認領保管收據可佐，且有扣案如附表所示之槍枝、子彈及製造
    槍彈所用之器具等物扣案可稽。再查，本件查獲槍枝均屬改造槍枝，子彈則有制
    式及改造二種，本案扣案槍彈經送請鑑定，依內政部警政署刑事警察局九十一年
    七月十八日刑鑑字第○九一○一八四四七八號鑑驗通知書所載稱：扣案物除一顆
    制式子彈外，均屬改造之槍枝、子彈，且皆具有殺傷力。有該鑑驗通知書在卷可
    証（見偵卷第四五至五八頁）。被告丙○○上訴否認改造槍、彈，並舉丁○○為
    證，惟本院訊據丁○○則供稱：我沒有看到誰改造（見本院卷第五六頁），是丁○○不能為被告丙○○有利證明。又本案改造之槍、彈之地點，乃被告丙○○住
    所，一般人除有犯意聯絡絕不可能提供場所給人改造槍枝、子彈，是被告丙○○
    顯與毛欽能有改造槍、彈之犯意聯絡至明，其否認之詞不足採信。又被告丁○○
    於本院已坦承有共同強盜乙○○財物，伊分得一萬元等語（見本院卷第五六頁）
    ，丁○○僅稱持槍者為陳財壽、林文賓，及丙○○叫伊坐後面等語（見本院卷第
    五六頁），惟槍由被告丙○○、及陳財壽持用，丁○○係坐於旁座，業據被告丙○○於警訊供明，該供述係於案發後即製作，較少思索接近事實，故被告丁○○
    此部分所供不可採。被告丁○○既見何人持槍，又與丙○○坐前座，形同與其他
    共犯集體押住乙○○，其應有強盜犯意聯絡行為分擔亦明，其否認犯罪之詞不足
    採信。綜上所述，本件被告丙○○、丁○○二人犯罪事證明確，其等犯行洵堪認
    定。
二、按火炮、肩射武器、機關槍、衝鋒槍、卡炳槍、自動步槍、普通步槍、馬槍、手
    槍、鋼筆槍、瓦斯槍、麻醉槍、獵槍、空氣槍、魚槍、改造模型槍等以外之其他
    可發射金屬或子彈具有殺傷力之改造玩具手槍，屬槍砲彈藥刀械管制條例第四條
    第一項第一款所稱槍枝，具有殺傷力之改造玩具子彈，屬同條例第四條第一項第
    二款所稱彈藥，依同條例第五條規定，非經中央主管機關許可，不得製造、販賣
    、運輸、持有、寄藏或陳列。核被告丙○○與共犯毛欽能未經許可，無故共同製
    造可發射子彈具殺傷力之玩具手槍及具殺傷力之子彈，係犯同條例第十一條第一
    項之未經許可製造可發射子彈具有殺傷力之玩具手槍罪、及第十二條第一項之未
    經許可製造子彈罪。被告丙○○與毛欽能以一改造行為，同時觸犯前開製造具殺
    傷力之玩具手槍及子彈二罪名，為想像競合犯，應分別從一較重之槍砲彈藥刀械
    管制條例第十一條第一項之罪論處。被告丙○○與毛欽能於製造前開槍彈後，單
    純持有槍彈之低度行為，均應為製造之高度行為所吸收，不另論罪（持槍彈犯強
    盜部分除外）。被告丙○○及共犯毛欽能就上開製造具有殺傷力之玩具手槍及子
    彈犯行，均有犯意之聯絡及行為之分擔，均為共同正犯。又被告丙○○及丁○○
    共同持槍彈強盜被害人乙○○車輛而強取其財物之所為，核係犯有槍砲彈藥刀械
    管制條例第十一條第四項之未經許可持有改造手槍罪、第十二條第四項之未經許
    可持有子彈罪，及刑法第三百三十條之加重強盜罪。被告丙○○、丁○○與陳財
    壽、林文賓就上開強盜犯行、未經許可持有槍枝、子彈罪，均有犯意之聯絡及行
    為之分擔，均為共同正犯。被告丙○○及丁○○持有槍彈並以之進行強盜犯行，
    其中未經許可持有槍枝、子彈罪，係以一持有行為，同時觸犯前開持有具殺傷力
    之玩具手槍及子彈二罪名，為想像競合犯，應從一較重以槍砲彈藥刀械管制條例
    第十一條第四項之罪論處，又該二人所犯刑法第三百三十條之加重強盜罪、及槍
    砲彈藥刀械管制條例第十一條第四項之非法持有改造玩具手槍罪二罪間，有方法
    結果之牽連關係，為牽連犯，應從一重之加重強盜罪斷。另被告丙○○含未上訴
    部分有多次強盜行為，時間密接，手段相若，顯均係基於概括犯意且觸犯基本構
    成要件相同之罪，為連續犯，均應以一罪論情節較重之結夥強盜罪處斷，並依法
    加重其刑。被告丙○○所犯上開製造改造之槍、彈罪、加重強盜罪間，係基於不
    同犯意、行為態樣亦不同，為數罪，均應分論併罰之。公訴人認有牽連關係，尚
    有未洽。原審引用槍砲彈藥刀械管制條例第十一條第一項、第四項、第十二條第
    一項、第四項，刑法第十一條前段、第二十八條、第五十五條、第五十六條、第
    三百三十條、第三十八條第一項第一款、第二款，罰金罰鍰提高標準條例第一條
    前段、第二條，現行法規所定貨幣單位折算新臺幣條例第二條，審酌被告丙○○
    、丁○○二人之素行、犯罪之動機、目的、手段、所製造之槍、彈數量、危害社
    會治安甚鉅及犯罪後坦承犯行態度良好等一切情狀，分別論處被告丙○○共同未
    經許可，製造可發射子彈具有殺傷力之改造玩具手槍罪，量處有期徒刑伍年陸月
    ，併科罰金新台幣拾萬元，罰金如易服勞役，以銀元參佰元即新台幣玖佰元折算
    壹日，扣案如附表編號一、五至二十三所示之物均沒收；又連續意圖為自己不法
    之所有，結夥三人以上，攜帶兇器，以強暴致使不能抗拒，而取他人之物罪，量
    處有期徒刑捌年，扣案如附表編號一、六所示之物均沒收；論處被告丁○○意圖
    為自己不法之所有，結夥三人以上，攜帶兇器，以強暴致使不能抗拒，而取他人
    之物罪，量處有期徒刑柒年貳月，扣案如附表編號一、六所示之物均沒收。並敘
    明沒收依據係以：槍枝四枝及子彈七顆，為違禁物，應依刑法第三十八條第一項
    第一款之規定宣告沒收（另有殺傷力之改造子彈四顆業已由鑑驗單位試射完竣而
    不存在，不予宣告沒收），如附表編號六至二十四號所示之物，為被告丙○○所
    有供本件犯罪所用之物，應依刑法第三十八條第一項第二款之規定宣告沒收。另
    敘明槍砲彈藥刀械管制條例第十九條第一項原規定：「犯第七條、第八條、第十
    條、第十一條、第十二條第一項至第三項、第十三條第一項至第三項之罪，經判
    處有期徒刑者，應於刑之執行完畢或赦免後，令入勞動場所，強制工作，其期間
    為三年。」，此宣告強制工作之規定，業經於九十年十一月十四日刪除，並經公
    布施行，依刑法第二條第二項規定保安處分適用裁判時之法律，自不為宣告保安
    處分之諭知。經核原審判決認用法均無違誤，量刑亦妥適，被告等上訴無理由，
    應予駁回。
三、被告丁○○於最後言詞審理期日，經合法傳喚無正當理由而不到庭，爰不待陳述
    逕行判決之。
據上論斷，應依刑事訴訟法第三百六十八條、第三百 七十一條，判決如主文。
本案經檢察官郭啟東到庭執行職務。
中      華      民      國    九十二    年      七      月      十      日
                              台灣高等法院刑事第九庭
                                    審判長法  官  李  文  成
                                          法  官  周  盈  文
                                          法  官  官  有  明
右正本證明與原本無異。
如不服本判決應於收受送達後十日內向本院提出上訴書狀，其未敘述上訴之理由者並
得於提起上訴後十日內向本院補提理由書（均須按他造當事人之人數附繕本）。
                                          書記官  林  蓓  瑜
中      華      民      國    九十二    年      七      月     十四     日
附表：
編號   名            稱        數  量         備            註
一  八釐米改造手槍（含彈匣）    二枝  槍枝管制編號0000000000-0
0  0釐米改造手槍（含彈匣）    一枝  槍枝管制編號0000000000號
三  改造九二手槍（含彈匣）      一枝  槍枝管制編號0000000000號
四  制式八釐米子彈              一顆   有殺傷力
五  改造八釐米子彈              六顆   有殺傷力
六  改造子彈半成品              十五顆 無殺傷力
七  彈簧發條                    六條  丙○○所有，供製造槍枝及子彈所用下同
八  改造槍管                    八支
九  尖嘴鉗                      四支
十  斜口鉗                      三支
十一  一字起子                  三支
十二  鉆頭                      二十支
十三  銼刀                      四支
十四  砂輪                      二十一個
十五  游標卡尺                  一支
十六  電銼                      一支
十七  番刀                      二支
十八  砂紙                      四張
十九  調正鉗                    一支
二十  銲槍                      一支
二十一鋸子                      一支
二十二天秤                      一組
二十三槍枝雜誌                  一本
二十四變造戊○○駕駛執照上之丙○○照片一張
附錄本案所犯法條全文
中華民國刑法第三百三十條
犯強盜罪而有第三百二十一條第一項各款情形之一者，處七年以上有期徒
刑。
前項之未遂犯罰之。
槍砲彈藥刀械管制條例第十一條
未經許可，製造、販賣或運輸第四條第一項第一款所稱其他可發射金屬或
子彈具有殺傷力之各式槍砲者，處五年以上有期徒刑，併科新臺幣一千萬
元以下罰金。
未經許可，轉讓、出租或出借前項所列槍砲者，處三年以上十年以下有期
徒刑，併科新臺幣七百萬元以下罰金。
意圖供自己或他人犯罪之用，而犯前二項之罪者，處無期徒刑或七年以上
有期徒刑，併科新臺幣一千萬元以下罰金。
未經許可，持有、寄藏或意圖販賣而陳列第一項所列槍砲者，處一年以上
七年以下有期徒刑，併科新臺幣七百萬元以下罰金。
第一項至第三項之未遂犯罰之。
槍砲彈藥刀械管制條例第十二條
未經許可，製造、販賣或運輸子彈者，處一年以上七年以下有期徒刑，併
科新台幣五百萬元以下罰金。
未經許可，轉讓、出租或出借子彈者，處六月以上五年以下有期徒刑，併
科新台幣三百萬元以下罰金。
意圖供自己或他人犯罪之用，而犯前二項之罪者，處三年以上十年以下有
期徒刑，併科新台幣七百萬元以下罰金。
未經許可，持有、寄藏或意圖販賣而陳列子彈者，處五年以下有期徒刑，
併科新台幣三百萬元以下罰金。
第一項至第三項之未遂犯罰之。


司法院資訊處製作；財團法人民間司法改革基金會備份。
